【裁判字號】    97,交聲,990
【裁判日期】    971231
【裁判案由】    違反道路交通管理處罰條例聲明異議
【裁判全文】
臺灣士林地方法院交通事件裁定         97年度交聲字第990號
原處分機關  交通部公路總局臺北區監理所基隆監理站
異  議  人  甲○○
即受處分人
上列異議人即受處分人因違反道路交通管理處罰條例案件，對於
交通部公路總局臺北區監理所基隆監理站中華民國97年8 月27日
所為之處分（原處分案號：基監字第裁42-C00000000號），聲明
異議，本院裁定如下：
    主      文
原處分撤銷。
甲○○不罰。
    理      由
一、按法院受理交通事件，準用刑事訴訟法之規定，道路交通管
    理處罰條例第89條前段定有明文，是刑事訴訟法第154 條關
    於「犯罪事實應依證據認定之，無證據不得推定其犯罪事實
    」規定及最高法院40年台上字第86號判例所揭示「事實之認
    定，應憑證據，如未能發現相當證據，或證據不足以證明，
    自不能以推測或擬制之方法，為裁判基礎。」之旨，於法院
    審理行為人違反道路交通管理處罰條例案件時，當有其適用
    。
二、本件原處分機關交通部公路總局臺北區監理所基隆監理站（
    下稱原處分機關）認異議人即受處分人甲○○於民國96年10
    月20日上午7 時許，駕駛車號4461-KL 號自小客車，行經臺
    北縣蘆洲市○○路、民族路口，未依行車管制號誌紅燈煞停
    ，逕自違規闖紅燈，經臺北縣政府警察局蘆洲分局蘆洲派出
    所（下稱原舉發機關）員警乙○○發現其違規情節重大，乃
    予以攔停掣單舉發，以受處分人有違反前揭道路交通管理處
    罰條例第53條規定之行為掣發96年10月20日北縣警交字第C0
    0000000 號舉發違反道路交通管理事件通知單予以舉發，嗣
    受處分人未於舉發通知單上所載應到案日期96年11月5 日前
    到案，逾越應到案期限60日以上，向原處分機關提出申訴，
    經原處分機關函請舉發機關調查結果，仍認受處分人有上開
    違規行為，原處分機關乃依前揭道路交通管理處罰條例第53
    條第1 項及違反道路交通管理事件統一裁罰基準表等規定，
    於97年8 月27日以基監字第裁42-C00000000號裁決書裁處新
    台幣5,400 元罰鍰。
三、受處分人聲明異議意旨否認有何前揭違規行為，辯稱：上開
    車輛並非其所有、亦非其駕駛，罰單上之簽名亦非其本人親
    簽等語。經查：
  (一)證人即舉發員警乙○○證述：本件舉發單為其開立，當時發
    現違規人闖紅燈時，有當場攔下告發，核對身分，違規人有
    出示駕照和行照，有請違規人簽收舉發單，但沒有蓋指印，
    因時間太久，無法確認違規人是否為在庭之受處分人等語（
    見本院97年9 月19日訊問筆錄第2 頁），是當場舉發之證人
    乙○○已無法確認違規人是否確實為受處分人。
  (二)又證人即車號4461-KL 號自小客車登記所有人吳養生證稱：
    上開車輛確係登記在伊名下，但實際上是別人借用伊名義登
    記，之前在日盛出租車行專門出租給別人，但借用伊名義之
    人及日盛出租車行之負責人是誰，已經忘記了，並非在庭之
    受處分人，也不認識受處分人，舉發單上之簽名並非伊本人
    簽名等語（見本院97年9 月23日訊問筆錄第2 、3 頁），並
    有車號查詢汽車車籍資料1 紙在卷可參，證人吳養生並當庭
    書寫「甲○○」20遍附卷，觀諸證人吳養生自己之簽名及所
    書寫之「甲○○」名字，均係一筆一劃書寫，無連續書寫，
    與舉發單上「王」、「賢」下方之貝字均有連續書寫情形不
    同，證人吳養生證稱借用伊名義買車之人非受處分人、在舉
    發單上簽名之人亦非伊本人等詞，應係可採，受處分人否認
    駕駛上開車輛乙節，非不可採。
  (三)另經本院調取受處分人所使用信用卡之申請書、簽帳單原本
    （影本附卷）以肉眼核對結果，受處分人於信用卡申請書上
    之簽名如有連續書寫情形者，係「王」字、「賢」上方之「
    臣」字，與舉發單上之連續書寫方式不同，有香港商香港上
    海匯豐銀行股份有限公司97年10月14日（九七）港匯銀總字
    第7406號函所附信用卡申請書可參；另無連續書寫情形者則
    係三字均一筆一劃書寫，無草寫情形，與舉發單上之簽名更
    顯然不同，有遠東國際商業銀行股份有限公司刑事陳報狀所
    附信用卡申請書、簽帳單1 紙在卷可稽，是受處分人辯以舉
    發單上簽名非其本人簽名等詞，亦非不可採。
  (四)綜上所述，受處分人之辯解既非不可採，證人乙○○又無法
    確認違規人是否為受處分人，此外，復查無其他積極證據足
    認受處分人確有原處分機關所指之違規事實，揆諸前揭說明
    ，受處分人所辯難謂無理由。
四、綜上所述，原處分機關所認定受處分人有前揭違反道路交通
    管理處罰條例之違規事實，尚與事實不符，原處分機關不察
    ，遽對受處分人為上開裁決，即難認為允當，應認受處分人
    之異議為有理由，自應由本院將原處分撤銷，改諭知受處分
    人不罰，以資適法。
據上論斷，應依道路交通案件處理辦法第20條前段，裁定如主文
。
中    華    民    國    97    年    12    月    31    日
                  交通法庭法  官  黎惠萍
以上正本證明與原本無異。
如不服本裁定應於送達後5日內向本院提出抗告狀。
                          書記官  夏珍珍
中    華    民    國    98    年    1     月    5     日


司法院資訊處製作；財團法人民間司法改革基金會備份。
